【裁判字號】    94,訴,3036
【裁判日期】    950508
【裁判案由】    綜合所得稅
【裁判全文】
臺北高等行政法院裁定
                                     94年度訴字第03036號
原      告  甲○○
訴訟代理人  潘正芬  律師
訴訟代理人  陳修君  律師
被      告  財政部臺北市國稅局
代  表  人  張盛和（局長）住同上
上列當事人間因綜合所得稅事件，原告不服財政部中華民國94年
7月25日台財訴字第09400300540號訴願決定，提起行政訴訟，本
院裁定如下：
    主  文
原告之訴駁回。
訴訟費用由原告負擔。
    理  由
壹、按「原告之訴，有左列各款情形之一者，行政法院應以裁定
    駁回之。．．．十、起訴不合程式或不備其他要件者。」行
    政訴訟法第107條第1項第10款定有明文。而提起撤銷訴訟，
    須以經過訴願為其前提，其未經過合法之訴願程序，遽行提
    起行政訴訟，自非法之所許，此觀行政訴訟法第4條第1項規
    定即明，應認其起訴不備其他要件，依上開規定予以駁回。
貳、又當特殊案型之行政事件，明定原處分機關自我審查之前置
    程序者（學理上稱為「訴願先行程序」），未踐行此一置程
    序，即不得提起訴願及行政訴訟，違反此等規定，同屬起訴
    不備其他要件，同樣應依上開規定予以駁回。
參、本件原核定處分因原告未在法定不變期間內申請復查而業已
    確定，原告亦不得再循通常行政爭訟程序（即訴願或行政訴
    訟）為救濟，是其本件起訴顯非合法，依上開說明，應以裁
    定駁回之，爰詳述理由如下：
  一稅捐處分之復查程序，規定於稅捐稽徵法第35條第1項，就
    行政處分之爭訟程序而言，乃屬訴願法第1條第1項所稱「法
    律另有規定（不得立即發動訴願程序）」之情形，給予稅捐
    稽徵機關先行自我審查原核課處分合法性之機會。依上所述
    ，未經復查程序之稅捐核課處分，即不可能進入訴願程序，
    事後也無法再針對原核課處分之合法性，提起行政訴訟，要
    求法院來審查。
  二稅捐稽徵法第35條第1項第1款明定：「納稅義人對於核定稅
    捐之處分如有不服，應依規定格式，敘明理由，連同證明文
    件，依左列規定，申請復查：... 一、依核定稅額通知書所
    載有應納稅額或應補徵稅額者，應於繳款書送達後，於繳款
    期限屆滿翌日起算30日內，申請復查。」
  三原告89年度綜合所得稅稅額繳款書繳納期限為民國（下同）
    92年10月10日（為國慶日放假，11、12日為星期六、日例假
    日，故應以92年10月13日為繳納期限末日），該繳納稅捐之
    文書依規定於繳款書所載開始繳納稅捐日期前，先以下述公
    式送達之方式，並於92年9月17日發生公示送達之效力而合
    法送達，則原告申請復查之30日法定不變期間應自92年10月
    14日起算至92年11月12日屆滿，惟原告至93年7月12日始向
    被告機關提出申請，有蓋有總收文章之復查申請書附卷可稽
    ，已逾前揭法定不變期間，則被告機關以復查逾期為由，予
    以駁回。訴願決定亦予維持，均無違誤。
    (一)公示送達之法律依據及其送達方式─行為時稅捐稽徵法第
      18條第2項。
      1.規定內容：
        應受送達人行蹤不明，致文書無法送達者，稅捐稽徵機
        關應先向戶籍機關查明；如無著落時，應由稅捐稽徵機
        關保管應送達之文書，而於其牌示處黏貼，並於新聞紙
        登載公告，曉示應受送達人，應隨時向其領取。
      2.認定本案客觀事實符合公示送達要件之理由（即原告「
        行蹤不明，致文書無法送達」之認定）：
        (1)原告在自動申報階段，其所申報之住所為台北市○○
          路○段4巷22弄26號。
        (2)被告機關依此住所為送達，但遭退回。
        (3)被告機關因此向戶政機關查址，確定原告於89年3月
          5日出國，91年4月3日遷出上址。但被告機關不知其
          去向。
    (二)公示送達之過程：
      1.92年7月19日上午10時公告黏貼於被告所屬大安分局牌
        示處，並於聯合報國際版3版登載公告。
      2.92年9月17日發生送達效力。
  四就此原告雖爭執上開公示送達之合法性，而爭執稱：
    (一)被告於公示送達前，已知悉原告於國外之地址，此有聯合
      太平洋多媒體股份有限公司（下稱「聯合太平洋公司」）
      申請更正扣繳憑單所得人由原告配偶陳珮玲變更為HUANG
      CHIEN YUN（即原告英譯姓名）。
    (二)上開扣繳憑單載有原告之國外地址，該處地址為原告為國
      外之住所，因此本案並無「應為送達之處所不明」之情形
      。
  五但本院認為原告上開主張，並不影響上開公示送達之合法性
    ，爰說明其認定理由如下：
    (一)原告所指「聯合太平洋公司申請更正扣繳憑單」上記載之
      所得人為HUANG CHIEN YUN，其上有護照號碼，卻無身分
      證號碼，不足以使取得此份資料者確知該所得人即為原告
      （換言之，無進行歸戶之可能）。
    (二)實則上述扣繳憑單，是專門開給「非中華民國境內居住之
      個人」，而就中華民國來源所得採固定稅率而就源扣繳者
      （所得稅法第73條第1項），如此一來，原告取得此等扣
      繳憑單，即有否認其在91年間為「中華民國境內居住自然
      人」之意涵，如此一來，稅捐機關更不可能進行歸戶，又
      如何能確知原告在國外之確切住所？
  六綜上所述，原告提起行政訴訟，自屬起訴不備其他要件，其
    此部分之起訴難認為合法，應以起訴不具其他要件，予以駁
    回。
肆、依行政訴訟法第107條第1項第10款、第104條、民事訴訟法
    第95條、第78條，裁定如主文。
中    華    民    國    95    年     5    月    8     日
                        第五庭審判長  法  官  張瓊文
                                      法  官  蕭忠仁
                                      法  官  帥嘉寶
上為正本係照原本作成。
如不服本裁定，應於送達後10日內向本院提出抗告狀（須按他造
人數附繕本）。
中    華    民    國    95    年     5    月    8     日
                                      書記官  蘇亞珍


司法院資訊處製作；財團法人民間司法改革基金會備份。
